臺灣高雄地方法院刑事判決　　　　　　　96年度易字第2885號
公　訴　人　臺灣高雄地方法院檢察署檢察官
被　　　告　乙○○
　　　　　　丙○○
上　一　人
選任辯護人　李慶榮律師
　　　　　　孫守濂律師
上列被告因妨害婚姻案件，經檢察官聲請簡易判決處刑（96 年
度偵續字第88號），本院認不宜以簡易判決處刑，改依通常程序
審理，判決如下:
    主  文
本件公訴不受理。
    理  由
一、公訴意旨係以：被告乙○○係告訴人甲○○之配偶，被告丙○○明知被告乙○○係有配偶之人，詎被告乙○○與被告丙○○竟基於妨害家庭之概括犯意，自民國76年間某日起迄90
    年11月間某日止，在高雄縣市多處汽車賓館通、相姦多次，
    並於83年2 月15日產下一女曾雯新，由被告丙○○獨自扶養
    。因被告乙○○與被告丙○○感情生變，被告丙○○屢次前
    往被告戴德彰住處要求生活費及撫養費，嗣於95年2 月11日
    上午10時許，被告丙○○復帶同女兒前往高雄縣橋頭鄉○○
    路中興巷13號被告乙○○住處找尋被告乙○○洽談扶養費問
    題，然因被告乙○○不在家而未遇，被告丙○○即向告訴人
    吐露曾與被告乙○○通、相姦多次並產下一女，始發現上情
    ，因認被告乙○○涉犯刑法第239 條前段之通姦罪嫌，被告
    丙○○涉犯同法第239條後段之相姦罪嫌等語。
二、按刑法第239 條後段之相姦罪，依同法第245 條第1 項所定
    ，係告訴乃論之罪。次按告訴乃論之罪，其告訴應自得為告
    訴之人知悉犯人之時起，於6 個月內為之；告訴乃論之罪，
    告訴人之告訴已逾告訴期間者，應諭知不受理之判決；不受
    理之判決，得不經言詞辯論為之，刑事訴訟法第237 條第1
    1 項、第303 條第3 款、第307 條分別定有明文。
三、被告乙○○、丙○○固不否認於上開時、地有通姦、相姦之
    行為，惟被告丙○○辯稱：告訴人至遲於94年底已知悉我與
    被告乙○○之相姦行為，告訴人於95年8 月10日始提出告訴
    ，已逾告訴期間等語。
四、經查：
  (一)被告謝碧滿與乙○○自76年間某日起至90年11月間某日止，
    有數次之相姦、通姦行為，並於83年2 月15日生下一女曾雯
    新，此經被告謝碧滿與乙○○於偵查中及本院調查時坦承不
    諱，並有曾雯新之年籍資料在卷可參（95年度偵字第23340
    號卷第11頁），是被告謝碧滿與乙○○確有相姦、通姦犯行
    ，堪以認定，合先敘明。
  (二)94年12月間，被告乙○○、曾清焜與曾雯新共同前往高雄長
    庚紀念醫院進行親子鑑定，鑑定結果認曾雯新為被告乙○○
    所生之確定率為99.0000000％，曾清焜得知後，旋於當月下
    旬持上開鑑定報告至被告乙○○家中找告訴人甲○○及被告
    乙○○夫婦理論，並將鑑定報告交予告訴人及被告看，該鑑
    定報告內載明丙○○為曾雯新之母等情，此經證人曾清焜於
    本院審理時證述明確（本院卷第59頁至第61頁），並有上開
    醫院之親子鑑定報告1 份在卷可稽（95年度他字第6459號卷
    第26頁）。又曾清焜與被告丙○○於82年7 月22日結婚後，
    已於90年10月15日離婚，此有個人戶籍資料1 份存卷可查，
    而曾雯新係於曾清焜與被告丙○○婚後出生，衡情曾清焜將
    曾雯新誤為其親生女撫養數年後，方知曾雯新為被告丙○○
    與乙○○所生，當對被告丙○○多所埋怨，豈有可能袒護被
    告丙○○而故為對被告丙○○有利之證言？因而證人曾清焜
    所言，可信度極高，自堪採信。是告訴人於94年12月下旬見
    到證人曾清焜持往其住處之親子鑑定報告時，即已知悉被告
    乙○○、丙○○確有為通姦、相姦行為，並生有一女曾雯新
    之事實甚明。
  (三)又被告丙○○於95年2 月11日上午至告訴人家中與告訴人對
    話中，告訴人提及「妳每次三番兩次來到這邊是什麼意思」
    、「我沒去找妳已經很好了」、「妳那天打電話給我是（公
    司尾牙），妳叫我稱我是戴太太打電話給我，事實上是，是
    妳沒錯」等語，有錄音帶譯文1 份在卷可稽（95年度他字第
    6459號卷第5 頁、第6 頁）。衡情告訴人若對被告丙○○完
    全不認識，何以對被告丙○○抱怨其三番兩次來告訴人家中
    打擾？且被告丙○○與告訴人爭執其為被告乙○○生育一女
    之事，告訴人稱「今仔日那共破戴家金斗缸妳要做牛做馬來
    還，戴家祖先也不會放過妳」、（被告丙○○說「我也跟妳
    講我跟他的事情包括小孩的事情」）「妳講夠了沒」、（被
    告丙○○稱「我今天只是很想跟你把話說清楚，... ，我也
    跟他講過，他當初跟我說的好要回歸正常，回歸家庭要作一
    個好先生好爸爸好丈夫，好我說OK如果你今天的話是真的那
    我接受，但是呢實際上他做到什麼？妳認為對，他真的全心
    全意在愛妳嗎？我認為NO，為什麼？今天如果說他真的全心
    全意在愛妳，他不會一而再再而三，他也不可能是欺騙我，
    妳說的對外面再有女人，去年公司旅遊」）「那是妳跟他的
    事情」、（被告丙○○稱「我要找回孩子的爹可以嗎乙○○
    先生」）「問題是妳要跟他對質啊」等語觀之（上開偵查卷
    第6 頁至第8 頁），告訴人對被告丙○○所言均以不願聽、
    不願談、不正面衝突之方式回應，衡情一般人如不知自己配
    偶之外遇行為，在毫無心裡準備之情形下見配偶之外遇對象
    登門理論，正常反應無不吃驚、生氣並追問到底，惟告訴人
    竟以「妳講夠了沒」、「那是妳跟他的事情」、「問題是妳
    要跟他對質」此等消極忍耐之態度回應，並以錄音機錄下2
    人對答內容，足見其對被告乙○○與丙○○之婚外情早已知
    悉，因顧及錄音內容需作為對被告丙○○提出告訴之證據而
    對於被告丙○○之言語均隱忍不發而已。
  (四)另曾清焜於95年1 月24日10時24分以被告丙○○0000000000
    號行動電話發送簡訊至告訴人0000000000號行動電話，其內
    容載有「吳小姐... 你老公和外婆生了兩個，只有你不認同
    但是戴家全數認同... 」等語，被告乙○○之女兒戴靖芳於
    95年2 月3 日無意中看見後，認為該手機簡訊為被告丙○○
    所傳，則以告訴人之手機回傳簡訊，內容為「謝狐狸精小姐
    ... 我是你所說那個吳小姐很可憐的大女兒！我可不像我媽
    脾氣那麼好唷！我已經二十幾歲了，你也糾纏我爸有十幾年
    了吧！... 至於我爸又有另外一個女人的事情！哈哈哈笑死
    我了！玩膩你了把你丟著不管又去找新歡唷？你也真的好可
    憐唷！我媽就是懶得管我爸！他才去找你！現在換你管不動
    了嗎？... 我可不承認我在外面還有啥雜七雜八的弟弟妹妹
    ！我媽是都不想理了！但是我會理！」，此有證人曾清焜於
    本院審理時、證人戴靖芳於檢察事務官詢問時證述明確，並
    有0000000000手機簡訊內容、戴靖芳回傳簡訊內容畫面在卷
    可憑（96年度偵續字第88號卷第8 頁、95年度偵字第23340
    號卷第23頁至第30頁），且經檢察官當庭勘驗0000000000號
    行動電話，收件匣內有0000000000號行動電話傳送至000000
    0000號行動電話之簡訊屬實（95年度偵字第23340 號卷第40
    頁）。自雙方簡訊內容觀之，曾清焜所傳送之簡訊中並未自
    稱為謝小姐，亦未表示發送簡訊之人與被告乙○○有何關連
    ，更未提及自何時起與被告乙○○有相姦行為，惟證人戴靖
    芳竟以謝狐狸精小姐回稱，並恥笑被告丙○○糾纏被告乙○○十數年竟遭到被冷落之下場，且否認被告丙○○所生子女
    為其弟弟妹妹，其回傳簡訊口吻對於被告丙○○十分熟悉，
    足見戴靖芳知悉被告丙○○介入告訴人與被告乙○○之婚姻
    一情明確。告訴人之女兒戴靖芳既知悉被告乙○○與被告丙○○多年前即已有通姦、相姦行為，並因而育有一女之事，
    衡情被告乙○○為破壞戴靖芳之家庭和諧與親子關係元兇，
    自不可能由被告乙○○親口告知戴靖芳，而戴靖芳所回傳之
    簡訊語帶憤恨不平，無非係同情其母遭被告丙○○破壞婚姻
    美滿而出言不遜，參以曾清焜自95年1 月24日以被告丙○○
    之手機發送簡訊後，直至相隔數日之95年2 月3 日，戴靖芳
    始回傳上開簡訊，告訴人如果真全然不知情，何以保留上開
    簡訊，戴靖芳又豈敢使用告訴人之手機回傳簡訊使告訴人看
    到戴靖芳所發留在手機中之簡訊內容因而發現被告乙○○與
    被告丙○○通姦一事？是戴靖芳知悉被告乙○○與丙○○之
    通姦及相姦行為，無非係經由告訴人告知，告訴人對於被告
    2 人上開犯行，於95年2 月11日前早已知悉，至為灼然。證
    人戴靖芳雖於檢察事務官詢問時證稱其是因看完簡訊後才猜
    乙○○有外遇，之前告訴人亦沒有告知其乙○○有外遇之事
    ，事後詢問告訴人，告訴人亦不知道乙○○有外遇等語，惟
    已與上開事證不符，足見為事後杜撰之詞，不足採信。
  (五)被告乙○○於本院調查時雖證稱曾清焜並未於94年12月間拿
    親子鑑定報告到其家中，甲○○亦不知道其與丙○○之婚外
    情云云，惟告訴人已於96年5 月21日表示對被告乙○○撤回
    告訴，此有刑事撤回告訴狀1 份存卷可查（本院卷第9 頁）
    ，衡情被告乙○○既已得告訴人之宥恕，為維護其與告訴人
    之婚姻，自當較為告訴人設想，況被告乙○○之母戴李帆遭
    被告丙○○告訴公然侮辱犯行，經本院以95年度簡字第6467
    號判決判處罰金新臺幣9,000 元，有上開判決書1 份在卷可
    佐，被告乙○○基於護母之情，所言自有偏頗之虞，是其證
    詞尚不足採信
  (六)綜上所述，告訴人於94年12月下旬即已知悉被告乙○○與被
    告丙○○有通姦、相姦之行為，而告訴人卻遲至於95年8 月
    10 日 始提起本案之告訴，顯已逾知悉犯人起6 個月內之告
    訴期間，揆諸首揭規定，本院爰不經言詞辯論，逕為不受理
    判決之諭知。
據上論斷，應依刑事訴訟法第452 條、第303 條第3 款、第307
條，判決如主文。
中　　華　　民　　國　　96　　年　　10　　月　　31　　日
                  鳳山刑事第一庭審判長法　官  黃三友
                                      法  官  林永村
                                      法  官  林芳華
以上正本證明與原本無異。
如不服本判決應於收受本判決後10日內向本院提出上訴書狀，並
應敘述具體理由，如未敘述上訴理由者，應於上訴期間屆滿後20
日內補提理由書狀於本院（均須按他造當事人之人數附繕本）「
切勿逕送上級法院」。
中　　華　　民　　國　　96　　年　　10　　月　　31　　日
　　　　　　　　　　　　　　　　　    書記官  黃靖媛
